臺灣高等法院民事裁定　　　　　　　　　100年度抗字第249號
抗　告　人　丙○○
代　理　人　乙○○
上列抗告人與相對人甲○○間聲請撤銷假扣押事件，抗告人對於
中華民國99年12月31日臺灣板橋地方法院99年度事聲字第122 號
所為裁定，提起抗告，本院裁定如下：
    主  文
原裁定廢棄。
原法院司法事務官於99年11月22日所為99年度司全聲字第204 號
裁定（處分）應予廢棄。
相對人在原法院之聲請駁回。
聲請及抗告費用，均由相對人負擔。
    理  由
一按民事訴訟法第138 條所規定之寄存送達，限於不能依同法第
  136條及第137條規定行送達者，始得為之，設其送達之處所，
  雖原為應受送達人之住居所、事務所或營業所而實際上已變更
  者，該原住居所、事務所或營業所，即非應為送達之處所，自
  不得於該原處所為寄存送達（最高法院64年台抗字第481 號判
  例意旨參照）。
二查本件抗告人前因侵權行為損害賠償事件，聲請就相對人之財
  產予以假扣押，經原法院司法事務官以99年度司裁全字第908
  號裁定（實為處分性質，下同）准許。相對人向原法院聲請限
  期命抗告人就99年度司裁全字第908 號裁定所保全之本案請求
  起訴，經原法院司法事務官以99年度司聲字第966 號裁定，命
  抗告人應於該裁定送達後7 日內起訴，又因當時抗告人尚未成
  年（按：抗告人係於79年11月4 日生），乃向抗告人之法定代
  理人乙○○之戶籍地「台北市○○○路○段106巷25號」送達該
  裁定，並於99年8月6日寄存以為送達等情，有裁定書、通知書
  、聲請狀、抗告人戶籍資料可稽（99年度司全聲字第204 號卷
  第5 至9、22頁）。嗣相對人以抗告人未於99年度司聲字第966
  號裁定所定期限內起訴為由，向原法院聲請撤銷99年度司裁全
  字第908 號假扣押裁定，經原法院司法事務官以99年度司全聲
  字第204 號裁定准予撤銷，抗告人聲明異議，經原法院以原裁
  定駁回其異議。
三抗告人不服原裁定，提起抗告，主張：乙○○原居住在台北市
  ○○○路7段106巷25號，該址係其父所有，其父於5、6年前死
  亡，乙○○亦遷移至丁○市○○區○○路108 之17號10樓，該
  戊○○路房屋則由乙○○之兄孫正元出租他人，乙○○並未委
  任承租人代收郵件等語，並提出台灣板橋地方法院檢察署通知
  書、證明書、房屋租賃契約書（本院卷第8 、26至30頁）為證
  ，此為相對人所不爭執，堪信為真正。按依一定事實，足認以
　久住之意思，住於一定之地域者，即為設定其住所於該地，民
  法第20條定有明文，是住所之設定，必須有繼續居住之主觀意
  思，並有居住之客觀事實，始足當之。次按依一定事實，足認
  以廢止之意思離去其住所者，即為廢止其住所，民法第24條亦
  定有明文。又住所係民法上之實質概念，不以登記為要件，戶
  籍則係依戶籍法所為之登記，採形式要件主義，故戶籍登記之
  住址雖可作為判斷住所地之資料之一，但非唯一認定標準，法
  院仍應審查上述主觀及客觀要件事實，實質認定住所之設定或
  廢止。經查，乙○○雖曾設定住所在台北市○○○路○段106巷
  25號，但已於5、6年前搬離，並自離去後迄今，均無返回該址
  居住之事實，應認為其於搬離時，已有廢止該住所之意思，該
  址即非屬乙○○之送達處所，不因其未主動辦理戶籍遷出登記
  而有異，揆之前揭說明，原法院向該址送達99年度司聲字第96
  6 號裁定予乙○○，並寄存以為送達，難謂已生合法送達效力
  。準此，原法院司法事務官以上開裁定業已合法送達乙○○，
  而抗告人未於該裁定所定期限內起訴為由，以99年度司全聲字
  第204號裁定，撤銷99年度司裁全字第908號假扣押裁定，尚有
  未合，原法院未察，以原裁定駁回抗告人之異議，非無違誤，
  抗告人指摘原裁定不當，求予廢棄，為有理由，本院爰廢棄原
  裁定及原法院司法事務官之裁定（處分），並駁回相對人在原
  法院之聲請。
四據上論結，本件抗告為有理由，爰裁定如主文。
中　　華　　民　　國　 100　　年　　3 　　月　　4 　　日
                    民事第四庭
                        審判長法　官  張劍男
　　  　　　　　　　　　      法　官　彭昭芬
　　　  　　　　　　　　      法　官　翁昭蓉
正本係照原本作成。
不得抗告。
中　　華　　民　　國　 100　　年　　3 　　月　　8 　　日
　　　　　　　　　　　　　　　書記官  張淑芬
